【裁判字號】    89,訴,243
【裁判日期】    900228
【裁判案由】    詐欺
【裁判全文】
臺灣板橋地方法院刑事判決                          八十九年度訴字第二四三號
    公  訴  人  臺灣板橋地方法院檢察署檢察官
    被      告  丙○○
右列被告因詐欺案件，經檢察官提起公訴（八十八年度偵字第一九七八六、二三二二
六、二三二七三號），本院判決如左：
    主  文
丙○○共同以犯詐欺取財罪為常業，處有期徒刑壹年貳月。扣案如附表編號二、四、
五之物均沒收。
    事  實
一、丙○○與蔡色祥、凌徵廉、李文良、黃怡民、甲○○、李昆憲（現由本院另案審
    理）、丁○○（犯常業詐欺罪，業經本院判決在案）、綽號「阿鴻」之成年男子
    （真實姓名年籍不詳）等人共組詐騙集團，共同意圖為自己不法之所有，並基於
    常業詐欺之犯意，明知蔡色祥在臺北縣三重市、桃園縣中壢市等地，利用自飾品
    材料行所購買之銀飾以氰化鉀電鍍之方式，製作外觀如金飾之項鍊、戒指等飾品
    ，並受蔡色祥之策劃指揮（公訴人誤為丙○○製造假金飾），先於民國八十八年
    十月十五日下午一時許，與丁○○共同至臺北市○○○路三十三之一號「華國當
    鋪」，持假金飾項鍊一條典當，向該當鋪負責人戊○○（新台幣下同）詐得一萬
    三千元得逞（如附表編號一）。嗣於同日下午二時許，再與丁○○共同至臺北縣
    樹林市○○路五十七號「永盛當鋪」，持假造之金項鍊二條典當，為該當鋪負責
    人乙○○識破報警逮捕丁○○，並扣得渠等供犯詐欺罪之假金飾項鍊二條（如附
    表編號二），丙○○則趁隙逃逸。丙○○受蔡色祥之指示，為籌措丁○○之交保
    費用，持銀質鍍金之假金手鍊、金墜及銅質鍍金之財神型金飾各一個，於同日下
    午五時許，前往「華國當鋪」分別典當三千元、二萬六千元，共得款二萬九千元
    後（如附表編號三）。嗣於當日晚上十一時許，前往臺灣板橋地方法院檢察署欲
    對丁○○辦理交付事宜時，為該署執勤法警發現，當場於丙○○身上起獲銀質鍍
    金之假金手鍊二條（如附表編號四），經檢察官逮捕後交由臺北縣警察局樹林分
    局警員偵辦，並據其供述，循線在臺北縣永和市○○路○段五一號青獅賓館五一
    八室住處內起獲假金手鍊二條、假金元寶一個、小豬型假金飾一個、綿羊型假金
    飾一個、財神鼎天型假金飾一個、假銀元寶一個、銀手鍊三條、銀飾一條、金箔
    紙一盒共計二十五張、尖嘴鉗一支、自製電鍍器一個、三桿天秤一組、微電腦光
    澤機一台、研磨機一台等物（如附表編號五）。
二、案經臺北縣警察局樹林分局報請臺灣板橋地方法院檢察署檢察官偵查起訴。
    理  由
一、右揭犯罪事實，業據被告丙○○於本院審理時供承不諱，核與同案被告丁○○到
    庭供述，暨被害人「華國當鋪」負責人戊○○、「永盛當鋪」負責人乙○○到庭
    及「華國當鋪」職員己○○於警訊時指訴之情節相符，且有當票四張、典當物品
    登記表一份、贓物認領保管單一紙在卷及如附表所示之假金飾扣案足稽。另被告
    雖供稱係受「庚○○」之男子指示前往當鋪典當假金飾云云，惟被告於警訊及檢
    察官訊問時先則供稱假金飾係「辛○○」所交付，然其所供述之犯案時間，辛○○仍在監服刑，臺灣板橋地方法院檢察署檢察官因此對辛○○為不起訴處分（八
    十八年度偵字第二三二七二號）；被告嗣於本院審理時則改稱受「庚○○」之指
    示典當假金飾，惟本院調取相關「庚○○」之口卡片供被告指認，被告均無法指
    出，又無法提供詳細之年籍資料以供查證，衡諸上開假金飾均係蔡色祥所製造，
    由其策劃指揮丁○○等人前往當鋪進行詐騙之情，業據同案被告蔡色祥、丁○○
    等人供明在卷，公訴人認為被告丙○○製造假金飾及被告供稱受「庚○○」指示
    典當，均應有誤，本件被告應係受蔡色祥指示進行詐騙犯行，是本件事證明確，
    被告前揭犯行，洵堪認定。
二、按被告丙○○與蔡色祥、丁○○、凌徵廉、李文良、黃怡民、甲○○、李昆憲、
    綽號「阿鴻」之成年男子等人合作，共同以持假金飾之方式行騙，而同案被告蔡
    色祥供稱其交付數十條假金飾即詐得二十餘萬元，顯有共同恃該所得維生而以之
    為常業之犯意甚明。是核被告所為，係犯刑法第三百四十條之常業詐欺罪。又被
    告與丁○○、蔡色祥等人間，具有犯意聯絡及行為分擔，均為共同正犯。爰審酌
    被告之品性、智識程度、犯罪之動機、目的、方法、手段、參與次數、所詐得財
    物金額及犯罪後態度等一切情狀，量處如主文所示之刑。扣案如附表編號二、四
    、五所示之假金飾及製造假金飾工具，均係同案被告蔡色祥所有，且均係而供被
    告共同犯詐欺罪所用之物等情，爰依刑法第三十八條第一項第二款之規定，併予
    宣告沒收。至於扣案如附表編號一、三之假金飾，雖係被告共同供犯詐欺罪所用
    之物，惟被告等人業已典當予「華國當鋪」，已非共同被告蔡色祥所有之物，自
    無法宣告沒收，附此敘明。
據上論斷，應依刑事訴訟法第二百九十九條第一項前段、刑法第二十八條、第三百四
十條、第三十八條第一項第二款、罰金罰緩提高標準條例第二條，判決如主文。
本案經檢察官許景森到庭執行職務
中      華      民      國       九十       年     二     月   二十八   日
                                      臺灣板橋地方法院刑事第六庭
              法  官  侯  志  融
右正本證明與原本無異
如不服本判決應於送達後十日內向本院提出上訴狀
                                          書記官  陳  淑  芳
中      華      民      國       九十       年     三     月     七     日
【附錄本案論罪科刑法條全文】
刑法第三百四十條
以犯三百三十九條之罪之罪為常業者，處一年以上七年以下有期徒刑，得併科五萬元
以下罰金。
附表
┌──┬──────────────────┬─────────────┐
│編號│扣        案        物          品  │備                      註│
├──┼──────────────────┼─────────────┤
│一  │假金飾項鍊一條                      │於八十八年十月十五日下午一│
│    │                                    │時許，至華國當鋪典當得款一│
│    │                                    │萬三千元                  │
├──┼──────────────────┼─────────────┤
│二  │假金飾項鍊二條                      │於八十八年十月十五日下午二│
│    │                                    │時許，在永盛當鋪典當時被識│
│    │                                    │破查獲                    │
├──┼──────────────────┼─────────────┤
│三  │假金飾手鍊、金墜各一個、財神型假金飾│於八十八年十月十五日下午五│
│    │一尊                                │時許，至華國當鋪典當得款共│
│    │                                    │二萬九千元                │
├──┼──────────────────┼─────────────┤
│四  │假金飾手鍊二條                      │於八十八年十月十五日晚上十│
│    │                                    │一時許，在臺灣板橋地方法院│
│    │                    │檢察署辦理交保事宜，為法警│
│    │                                    │發現報請檢察官逮捕查獲    │
├──┼──────────────────┼─────────────┤
│五  │假金手鍊二條、假金元寶一個、小豬型假│於八十八年十月十六日凌晨一│
│    │金飾一個、綿羊型假金飾一個、財神鼎天│時許，在臺北縣永和市○○路│
│    │型假金飾一個、假銀元寶一個、銀手鍊三│一段五十一號青獅賓館內起獲│
│    │條、銀飾項鍊一條、金箔紙一盒共計二十│                          │
│    │五張、尖嘴鉗一支、自製電鍍器一個、三│                          │
│    │桿天秤一組、微電腦光澤機一台、研磨機│                          │
│    │一台                                │                          │
└──┴──────────────────┴─────────────┘


司法院資訊處製作；財團法人民間司法改革基金會備份。
